臺灣高等法院臺中分院刑事判決　　　95年度選上訴字第2591號
上　訴　人
即　被　告　乙○○
選任辯護人　羅豐胤律師
　　　　　　黃幼蘭律師
　　　　　　徐文宗律師
上　訴　人
即　被　告　丁○○
選任辯護人　尤榮福律師
上　訴　人
即　被　告　丙○○　55歲民.
選任辯護人　陳隆　律師
上列上訴人因違反公職人員選舉罷免法等案件，不服臺灣彰化地
方法院95年度選訴字第35號中華民國95年8月31日第一審判決（
起訴案號：臺灣彰化地方法院檢察署94年度選偵字第79、100、
180號），提起上訴，本院判決如下：
    主  文
上訴駁回。
    事  實
一、乙○○為民國94年度彰化縣議會第16屆議員選舉第三選區（
    彰化縣和美鎮、線西鄉、伸港鄉）之參選人（登記第3號）
    ，為求在該次選舉中能順利當選連任，與丁○○、丙○○（
    前曾於87 年2月26日，因詐欺案件，經臺灣彰化地方法院判
    處有期徒刑六月確定，經送監執行，於87年10月5日縮刑期
    滿執行完畢，於本案不構成累犯）均明知不得對於選區內有
    投票權之人，交付賄賂，而約其投票權為一定之行使。然乙○○、丁○○、丙○○卻不思以正途為競選及助選，竟共同
    基於對於有投票權之人，交付賄賂，而約其投票權為一定之
    行使之概括犯意聯絡，由乙○○決定以每票新臺幣（下同）
    300元之代價，對該選區內有投票之人賄選買票。乙○○因
    與丁○○為多年舊識，深知丁○○平日因經營農場而人脈廣
    大，遂於94年10月間某日，在與丁○○商議後，責由丁○○
    先行估算可掌控之票數。經丁○○於94年10月中旬某日向其
    友人即開設雜貨店之舊識陳清志要求預先估計可掌控之票數
    ，而陳清志亦明知不得對於選區內有投票權之人，交付賄賂
    ，而約其投票權為一定之行使，然卻不思以正途為乙○○助
    選，竟與丁○○共同基於對於有投票權之人，交付賄賂，而
    約其投票權為一定之行使之概括犯意，隨即由陳清志依其人
    脈估得可掌控之票數約為200票（公訴人誤認為250票，其中
    另50票部分，實則另由丁○○尚在接洽他人賄選中），並由
    陳清志製成名冊後，丁○○隨即於94年11月初某日，前往乙○○設在住處之競選總部，將陳清志所估票數及其可掌控之
    票數合計約250票告知乙○○。乙○○遂依丁○○之估票結
    果，於94年11月15日下午約2時許，由丙○○駕駛自小客車
    （藍色）搭載乙○○一同前往丁○○設在彰化縣和美鎮○○
    路224號旁之農場（無門牌號碼），經乙○○將在農場內之
    丁○○喚入自小客車內後座後。此時坐在右前座之乙○○隨
    即轉身將裝有準備用以行賄之賄款7萬5000元（均為百元鈔
    ，共分成八束，除一束為50張外，其餘均為100張）之手提
    紙袋一只（為棗紅色，上印有「SILK SOFT（起訴書誤繕為
    「SLIK SOFT」）、「製造商南六企業股份有限公司」、「
    總經銷中華郵政股份有限公司」等字樣）交予丁○○，而坐
    在駕駛座之丙○○則全程坐在車內目睹一切。嗣後丁○○再
    將賄款其中之6萬元（分成六束）連同該手提紙袋（即印有
    「SILK SOFT」字樣之紙袋）一只，於94年11月25日前後，
    攜往陳清志開設在彰化縣和美鎮○○路468號之「源春商店
    」，經由不知情之劉阿嫌（即陳清志之配偶）轉交陳清志。
    陳清志自收到該款之日起，依其預估之人數，乘具有投票權
    之顧客來店購物之際，連續對94年度彰化縣議員選舉第三選
    區內具投票權之人陳添全、周麗珠、陳金擇、鄭時雄、林水
    、陳葉金梅、陳建隆、陳易霙、許寶祐、陳冠銘等人（均經
    檢察官為緩起訴處分，收受賄款之情形，分別詳如附表二所
    示）。另具有投票權之李麗花、洪永圭、張信益、黃秀麥、
    陳以章、陳世煥、屈茂、黃俊勝等人亦均明知不得收受賄賂
    ，而許以其投票權為一定之行使，惟仍陳清志之請託下同意
    收受賄款賂，而許以其投票權為一定之行使（均經臺灣彰化
    地方法院各判處有期徒刑三月，如易科罰金，以銀元三佰元
    折算一壹日，緩刑二年確定。收受賄款之情形，分別詳如附
    表三所示）。且陳清志於交付賄款同時，除以口頭要求陳添
    全、周麗珠、陳金擇、鄭時雄、林水、陳葉金梅、陳建隆、
    陳易霙、許寶祐、陳冠銘及李麗花、洪永圭、張信益、黃秀
    麥、陳以章、陳世煥、屈茂、黃俊勝等人於94年度彰化縣議
    員選舉時，應投票予登記第3號之乙○○外，或有以手指置
    於其店內及店外之乙○○文宣、旗幟，以確定陳添全、周麗
    珠、陳金擇、鄭時雄、林水、陳葉金梅、陳建隆、陳易霙、
    許寶祐、陳冠銘及李麗花、洪永圭、張信益、黃秀麥、陳以
    章、陳世煥、屈茂、黃俊勝等人均知悉其交付賄款之目的。
    陳清志並將已收受賄款之人，在其先前自行以長壽牌香菸包
    裝盒紙製作之名冊上加以紅色「Ｖ（指打勾）」註記。乙○○、丁○○、丙○○、陳清志四人即共同以此方式，連續對
    於該次彰化縣議員選舉第三選區（起訴書誤繕為和美鎮鎮長
    ）中具有投票權之人為交付賄賂，並約其投票權為一定之行
    使。而陳添全、周麗珠、陳金擇、鄭時雄、林水、陳葉金梅
    、陳建隆、陳易霙、許寶祐、陳冠銘及李麗花、洪永圭、張
    信益、黃秀麥、陳以章、陳世煥、屈茂、黃俊勝等人均明知
    陳清志交付之款項係為乙○○賄選之對價後，竟仍分別予以
    收受賄賂，且同意許以其投票權為一定之行使。嗣因臺灣彰
    化地方法院檢察署檢察官獲報後，指揮彰化縣警察局和美分
    局、法務部調查局彰化縣調查站先後於(一)94年11月26日下午
    10時50分許，在陳清志彰化縣和美鎮○○路468號住處扣得
    現金共計3萬6900元（其中在櫃左側煙架上扣得百元鈔87
    張、在櫃下方扣得百元鈔82張及百元鈔二束，每束100 張
    ）、名冊（以長壽牌香菸包裝盒紙手寫）一紙（亦自櫃左
    側煙架上扣得）、手提紙袋一只（為棗紅色，上印有「SI
    LK SOFT」、「製造商南六企業股份有限公司」、「總經銷
    中華郵政股份有限公司」等字樣，係扣自櫃下方）及記事
    本一本（其上載有陳金擇之名字及票數，亦係扣自櫃下方
    ）等物【上開查扣物品中之百元鈔82張及百元鈔二束，每束
    100張與記事本一本部分均係置放在印有「SILK SOFT」之手
    提紙袋內，另有900元現鈔由陳清志暫行挪用而未扣案】。
    (二)94年11月27日凌晨0時50分許，在彰化縣和美鎮○○路226
    號丁○○住處臥室衣櫃上方扣得現鈔5000元（均為百元鈔共
    50張）；另又在丁○○身上扣得現鈔5000（係丁○○自行交
    出，均為百元鈔共50張），後又在彰化縣和美鎮○○路224
    號丁○○住處其不知情之女兒臥室櫥櫃上方扣得現鈔5000元
    （均為百元鈔共50張）。(三)94年11月27日下午8時40分許，
    在乙○○位在彰化縣和美鎮○○里○○路200號住處內，扣
    得手提紙袋十六只（均為棗紅色，上印有「SILK SOFT」、
    「製造商南六企業股份有限公司」、「總經銷中華郵政股份
    有限公司」等字樣）。後並於陳添全、周麗珠、陳葉金梅、
    陳易霙、陳冠銘、林水等人處扣得渠等收受自陳清志處之賄
    款，始查悉上情。丁○○嗣於檢察官偵訊時自白其上開連續
    賄選之行為；而丙○○、陳清志二人於警、偵訊時亦均自白
    其上開連續賄選之行為，且因丁○○於檢察官偵訊時之自白
    ，因而查獲候選人乙○○為為連續賄選之共犯（另李麗花、
    洪永圭、張信益、黃秀麥、陳以章、陳世煥、屈茂、黃俊勝
    等人則於臺灣彰化地方法院審判中自白投票受賄之行為）。
二、案經臺灣彰化地方法院檢察署檢察官指揮彰化縣警察局和美
    分局及法務部調查局彰化縣調查站共同查獲偵查起訴。
    理  由
壹：關於證據能力方面：
一、被告丁○○部分：
  (一)按被告之自白，非出於強暴、脅迫、利誘、詐欺、疲勞訊問
    、違法羈押或其他不正之方法，且與事實相符者，得為證據
    ，此刑事訴訟法第156條第1項定有明文，本件關於被告丁○○之警詢及警訊筆錄，被告丁○○於原審審理時陳稱：當時
    因為我有飲酒，頭都暈暈的，且警訊內容係警察要我說出乙○○的，如果說出乙○○，乙○○自己會處理等語，故原審
    法院為求符合被告之自白應具有高度「任意性」之原則，經
    評議後認被告丁○○之警詢及警訊筆錄均不具有證據能力。
    而被告丁○○在本院準備程序時，亦稱：「（問：對於你自
    己以前歷次之供述有何意見〔朗讀並告以要旨〕？）無意見
    ，均實在，且出於自由意志。‥‥（問：對錄音帶勘驗筆錄
    、‥‥，有何意見〔提示並告以要旨〕？）沒有意見」等語
    （見本院卷第55頁正反面）。被告丁○○於本院準備程序時
    ，亦稱：我在警訊時精神很正常沒錯等語（見本院卷第136
    頁反面），則其在偵查中更不可能會有酒醉之情形，至為明
    顯。
  (二)又按刑事訴訟法第159條之1規定：被告以外之人於審判外向
    法官所為之陳述，得為證據。被告以外之人（包括證人、鑑
    定人、告訴人、被害人及共同被告等）於偵查中向檢察官所
    為之陳述，除顯有不可信之情況者外，得為證據。另查證人
    之陳述有部分前後不符，或相互間有所歧異時，究竟何者為
    可採，法院仍得本其自由心證予以斟酌，非謂一有不符或矛
    盾，即應認其全部均為不可採信。本件證人即同案被告丁○○於檢察官偵訊中所為之陳述，其雖於原審準備程序時表示
    ：我認為我在看守所羈押時所說的才是事實云云，惟經原審
    受命法官當庭會同被告丁○○、陳清志、乙○○、丙○○及
    選任辯護人尤榮福律師、張崇哲律師、陳隆律師與原審公設
    辯護人陳志忠等人共同勘驗94年11月27日下午3時38分檢察
    官偵訊光碟之內容，結果為「光碟聲音清晰、光碟內容與檢
    察官訊問筆錄所載內容相符」，且被告丁○○亦當庭坦承所
    播放之錄音的確係我之聲音無誤（見原審95年4月10日勘驗
    筆錄）。經細譯該光碟內容及聲音，並未發現有任何違反證
    人即被告丁○○之自由意志而取供之情形存在，且復無從由
    光碟之內容判斷出負責偵訊之檢察官有對證人即被告丁○○
    施以強暴、脅迫、利誘、詐欺、疲勞訊問或其他不正之方法
    ，另證人即被告丁○○之偵訊筆錄內容與由光碟所播放出之
    內容亦相符（因偵訊筆錄之文字記載，係經過整理後所繕打
    之記載，故與口語所說之內容、字數雖不完全相同，但意思
    經比對要旨尚無不合之處），復查無何造假之處，且被告丁○○及其辯護人又無法具體指摘有何「顯有不可信之情況」
    ，從而原審法院合議庭經評議後，認證人即共同被告丁○○
    於檢察官94年11月27日下午3時38分偵訊中以證人身分所為
    之陳述得為證據，而具有證據能力。
　(三)至被告丁○○於原審法官為羈押訊問時以被告身分所為之陳
　  述及自白，既均係在法官依法訊問時所為，本即有證據能力
    ，當無任何疑義。
二、被告丙○○部分：
    被告丙○○及其選任辯護人陳隆律師對於被告丙○○於偵查
    中之自白均同意具有證據能力（詳見95年3月9日刑事準備狀
    ）。
三、共同被告陳清志、李麗花、洪永圭、張信益、黃秀麥、陳以
    章、陳世煥、屈茂、黃俊勝等部分：
    此部分卷證所涵括之供述證據及非供述證據，因共同被告陳
    清志、李麗花、洪永圭、張信益、黃秀麥、陳以章、陳世煥
    、屈茂、黃俊勝等人於原審審理均當庭為認罪之表示，其等
    所為之陳述，均有證據能力。
四、至本件有關臺灣彰化地方法院檢察署檢察官發函（指實施逕
    行搜索指揮書）彰化縣警察局和美分局於94年11月26日、11
    月27日分別執行搜索被告陳清志住處（彰化縣和美鎮○○路
    468號）、被告丁○○住處（彰化縣和美鎮○○里○○路224
    、226號）等處及被告乙○○住處（彰化縣和美鎮○○里○○路200號），所執行之搜索程序及因搜索所查獲扣案之現
    金（指被告陳清志處扣得之三萬六千900元）、名冊（以長
    壽牌香菸包裝盒紙手寫）一紙、手提紙袋一只（為棗紅色，
    上印有「SILK SOFT」、「製造商南六企業股份有限公司」
    、「總經銷中華郵政股份有限公司」等字樣）、記事本一本
    （以上為被告陳清志部分）及現金（此為被告丁○○處扣得
    一萬五千元部分）與手提紙袋十六只（為棗紅色，上印有「
    SILK SOFT」，此為在被告乙○○住處查扣部分），均經原
    審依法審核後准予備查在案（見原審94年度急搜字第14、15
    號二案件卷宗，並經原審調閱原卷全宗查核無誤）。而被告
    乙○○之選任辯護人羅豐胤律師於本院抗辯對於陳清志、丁○○之搜索係於夜間行之，未得被搜索人之同意，應不具證
    據能力云云。經查卷附之搜索票雖漏未勾選夜間搜索有無經
    承諾或有急迫之情形等情，略有瑕疵，惟受搜索之陳清志、
    丁○○均於警訊時供述在場、警方有出示證件與其二人觀看
    、檢察官有在場等情，而其二人對於搜索迄無反對之意思表
    示，可見其二人確有默示同意搜索之情形，且以賄選案件之
    查察，時間至為急迫，如稍有延誤，極可能使不法之徒逍遙
    法外。依刑事訴訟法第158條之4規定：「除法律另有規定外
    ，實施刑事訴訟程序之公務員因違背法定程序取得之證據，
    其有無證據能力之認定，應審酌人權保障及公共利益之均衡
    維護。」就違背法定程序取得之證據，法院尚得審酌人權保
    障及公共利益之均衡維護，而認定其有無證據能力，何況本
    件並無違法搜索之情形，更難謂警方此項作業之瑕疵，足以
    影響證據取得之合法性。是以本件搜索程序所查扣之物品，
    既均非屬違背法定程序所取得之證據，自均具有證據能力，
    併此敘明。
貳：關於認定犯罪事實部分：
一、訊據上訴人即被告（以下稱被告）乙○○矢口否認有對於有
    投票權之人，交付賄賂，而約其投票權為一定之行使之犯行
    ，辯稱：我對整個案子都不清楚，我沒有賄選的行為，也沒
    有交付賄款請託別人幫忙賄選；或授意別人請他們幫忙賄選
    ，檢察官在偵查中都沒有通知我開庭，我會被起訴我也感到
    很納悶，且一般候選人絕不會自己去買票云云。被告丁○○
    、丙○○對於向有投票權之人，交付賄賂，而約其投票權為
    一定之行使之事實，均坦承不諱，惟否認被告乙○○係事先
    知情或同意，被告乙○○並沒有參與交付賄款，或指示渠二
    人行賄等情，被告丁○○辯稱：7萬5000元是丙○○一人拿
    給我的，不是乙○○拿給我的，我因為欠乙○○人情，所以
    丙○○拿錢給我，我就幫乙○○買票，我沒有跟乙○○開過
    會談買票的事情，且我交錢給陳清志時是用大賣場廣告的報
    紙包裝的，不是用扣案印有「SILK SOFT」的手提紙袋裝的
    云云；被告丙○○辯稱：7萬5000元是我拿給丁○○的，錢
    是我的兒子們平日給的零用錢存下來的，是我自己要幫忙乙○○的，乙○○跟本不知道我在幫他買票，我是因為欠乙○○人情，才主動替乙○○買票，乙○○確實不知情，我交給
    丁○○的錢是我從家裡隨便拿的袋子裝的，錢沒有做任何包
    裝，賄選是我自己錯誤的決定云云。惟查：
  (一)上揭犯罪事實，業據證人即被告丁○○於94年11月27日下午
    3時38分檢察官訊問時證稱：我跟乙○○之前就認識了，之
    前我就在今年10月中旬找陳清志與一個鄰長估計票數，經我
    估計結果，陳清志處可以估得獲得200票，該鄰長50票，之
    後在11月初，我去乙○○住處也就是他的服務處，跟乙○○
    提起我有辦法掌握250票，大約到了11月15日，乙○○的司
    機就開了一台藍色的自用小客車，載了乙○○來我農場找我
    ，乙○○就下車叫我上車坐在後座，拿了一個紙袋裏面裝了
    現金拿給我，叫我自己去處理；乙○○說沒有花下去他會很
    危險；交付賄款時是宗啟開車，當時檢察官訊問時，我是因
    為人情壓力，才沒有說出實情。‥‥（警詢中為何會說交付
    於你的賄款是分成8束）他交給我賄款時，是每1萬元分成1
    束，其中1束是5000元等語（見94年度選偵字第79號偵查卷
    第50、51頁）。被告丁○○於94年11月27日下午10時30分原
    審法官訊問時供稱：94年11月15日左右，在車上，在我家，
    錢是乙○○、丙○○二人開一台藍色小轎車，丙○○開車，
    裡面有乙○○，乙○○就拿手提袋給我，叫我「處理一下」
    ，是要替乙○○買票，一票買300元，我交給陳清志的錢也
    都是一百元的鈔票，陳清志住處查扣之名冊不是我抄的，所
    查扣裝錢的袋子就是我交給陳清志的，這個袋子也就是乙○○交給我的袋子等語（見原審94年度聲羈字第526號卷附訊
    問筆錄，並經原審法院核對該日法官訊問錄音帶內容無誤，
    將全部完整之錄音筆錄內容以繕打方式另行附於卷內）。再
    參酌以在被告陳清志住處所查扣之手提紙袋一只（為棗紅色
    ，上印有「SILK SOF T」、「製造商南六企業股份有限公司
    」、「總經銷中華郵政股份有限公司」等字樣）與於94年11
    月27日執行搜索時在被告乙○○住處（彰化縣和美鎮○○里
    ○○路200號）所查獲扣案之手提紙袋十六只（均為棗紅色
    ，上印有「SILK SOF T」），均為印刷內容相同之紙袋，僅
    大小有所不同（惟在同案被告丁○○住處搜索時則未查扣到
    任何類似或相同印刷之手提紙袋），核對以被告丁○○前於
    原審法官羈押訊問時所供述之紙袋來源及去處悉相吻合。足
    認被告丁○○前於原審法官羈押訊問時所為之供述確與事實
    相符，而可採信。
  (二)證人即共同被告陳清志於原審證稱：錢是丁○○交給我的，
    當時錢都有綁紙條，這些我都沒有動等語。雖經被告丁○○
    當庭以誘導方式訊問證人陳清志「（被告丁○○問：我拿給
    你時，是否用大賣場的廣告紙包？）證人陳清志則答稱：是
    用扣案的那種紙袋包裝的」等詞明確（見原審95年8月17日
    審判筆錄）。再經原審當庭核對分別查扣自被告丁○○、陳
    清志二人處之百元現鈔，其中均有用以束鈔之紙條上蓋有「
    林琪惠」之印章，顯見該供賄選所用之百元鈔之來源應均屬
    相同。證人丁○○於原審審理時雖證稱：「（檢察官問：丙○○如何跟你約時間，再去你那裡？）他都沒跟我約時間，
    直接去找我，我大部分時間在田裡做事，那次去是臨時去的
    ，我沒約」等語。惟證人丙○○於原審證稱：「我是有約丁○○，是我到丁○○的鴿舍農場先跟丁○○敲定時間」等語
    。可見證人丁○○於原審審理所為之重要證詞既與證人即同
    案被告陳清志、丙○○之證詞不符，益徵被告丁○○以證人
    身分於原審審理時所為之證述，應係事後迴護被告乙○○之
    詞，尚無可採。
  (三)證人即同案被告丙○○於原審審理時證稱：我是將兒女給我
    的錢換成百元鈔，我一直都有在換，我都沒有在線西換錢，
    我是跑到彰化第一信用合作社和美分社換錢，但我沒有在該
    和美分社開戶云云。惟經原審當庭勘驗查扣自被告陳清志處
    之百元現鈔，結果其中有三束現鈔其上束鈔紙條上所蓋之日
    期均相同（為94年9月19日，查該日係星期一，為農曆中秋
    節之翌日），然束鈔蓋章人名則分別為「許華桂」、「李佳
    怡」、「林琪惠」三人，此有扣案百元鈔照片四幀附卷可稽
    （見94年度選偵字第79號偵查卷第57、59頁）。依據一般經
    驗法則，又一般金融機構在收取或發放達到百張之紙鈔時（
    如100張百元鈔，100張千元鈔，100張五百元鈔）為求便於
    辨識或釐清責任，均會以紙條將上開整數之紙鈔束綁，蓋上
    經手人之印章，可見丙○○所持有之紙鈔並非其平日所零星
    取得者。再參酌證人丙○○與被告乙○○間本即有親戚關係
    ，足認證人即同案被告丙○○於原審審理時之證言之「信憑
    性」甚低，是以被告丙○○所為迴護被告乙○○部分之證言
    尚不得據以為對被告乙○○有利之認定。
  (四)再衡以被告丁○○與被告乙○○二人間素無怨隙，甚且有多
    年情誼，被告丁○○於本案查獲之初始，歷經警察及檢察官
    多次之訊問，復深知賄選犯行之嚴重性及如供出乙○○對於
    乙○○可能因此失去議員身分，並遭社會輿論及參選對手之
    攻擊，是其於原審法官行羈押訊問時必當係謹慎回答，應無
    故意設詞誣陷被告乙○○之可能，且被告丁○○於原審法官
    行羈押訊問時既已將被告乙○○如何交付賄款之細節（包括
    人、事、時、地、物）均供述綦詳，本院審酌其前於檢察官
    偵訊中及原審法官羈押訊問時之證述及陳述距案發日較近，
    當時記憶自較深刻，可立即反應所知，不致因時隔日久而遺
    忘案情；且較無來自同案被告或其他成員同庭在場之壓力而
    出於虛偽不實之指證及供述，或事後串謀而故為迴護被告乙○○之機會。綜上諸情，本院認被告乙○○確有交付賄款並
    指示賄選，而與被告丁○○、丙○○三人共同為對於有投票
    權之人交付賄賂而約其投票權為一定之行使之犯行，被告乙○○所為否認犯罪之詞，均無足採。此外，復有以長壽牌香
    菸包裝盒紙手寫之名冊一紙（已收受賄賂者則以紅色「Ｖ（
    指打勾）」註記）、手提紙袋一只（為棗紅色，上印有「SI
    LK SOFT」、「製造商南六企業股份有限公司」、「總經銷
    中華郵政股份有限公司」等字樣）、記事本一本及百元鈔現
    金一萬5000元、三萬六千900元等物扣案及照片二十幀附卷
    足資佐證。
  (五)而扣案裝賄款之手提紙袋一只，經本院與自被告乙○○家中
    搜出之手提紙袋十六只，勘驗比較結果，雖均印有「SILK
    SOFT」、「製造商南六企業股份有限公司」、「總經銷中華
    郵政股份有限公司」等字樣，惟二者之尺寸、大小、樣式等
    ，均有差異，有本院勘驗筆錄及照片可稽（見本院卷第170
    至181頁、204、205頁），因此手提紙袋十六只，既難作為
    裝取賄款之用，即難作為被告等有利或不利之證明；至於被
    告乙○○之選任辯護人徐文宗律師請求准予拷貝丁○○、丙○○（本院筆錄誤繕為「黃宗興」）警訊及偵訊錄音光碟一
    節，經查本件關於共同被告之供述是否可採，及犯罪事實均
    經詳細調查審酌，本院認為其此部分請求，並無理由，不應
    准許；又被告乙○○之選任辯護人羅豐胤律師請求勘驗彰化
    第一信用合作社和美分社94年9月19日至94年9月23日櫃監
    視錄影帶五捲，以證明被告乙○○並未前往該社兌換百元鈔
    ，系爭賄款7萬5000元之來源並非被告乙○○一節，經本院
    函調結果，依臺灣彰化地方法院檢察署函復以：「來函所示
    案件（指本件違反公職人員選舉罷免法案），係原任本署之
    黃永福檢察官於95年1月18日提起公訴，惟黃檢察官已於且
    年8月23日調動臺灣臺中地方法院任職，旨揭所示監視錄影
    帶5捲並未辦理交接。經電話向黃檢察官查詢結果，復稱應
    係放置於原公務櫃內，惟幾經尋找未發現。」有該署96年5
    月28日彰檢良和94選79字第21040號函附卷可稽（見本院卷
    第139頁）該5捲錄影帶既已無法尋獲，本院已無從調查，均
    予敘明。
二、再查同案被告陳清志亦已迭次供承有對於有投票權之人，交
    付賄賂，而約其投票權為一定之行使；另案被告陳添全、周
    麗珠、陳金擇、鄭時雄、林水、陳葉金梅、陳建隆、許寶祐
    、陳易霙、陳冠銘，及同案被告李麗花、洪永圭、張信益、
    黃秀麥、陳以章、陳世煥、屈茂、黃俊勝，均分別於警訊、
    偵查或原審坦承有收受賄賂，而許以其投票權為一定之行使
    之犯行。均互核相符並與證人即同案被告丁○○於原審審理
    時所結證之情節相符。並有扣案之以長壽牌香菸包裝盒紙手
    寫之名冊一紙（已收受賄賂者則以紅色「Ｖ（指打勾）」註
    記）、記事本一本及現金三萬六千900元等物扣案及照片七
    幀附卷，可資佐證。綜上所述，被告乙○○所辯，係事後卸
    責之詞；被告丁○○、丙○○所辯，係迴護被告乙○○之詞
    ，均無可採。本件事證明確，被告等犯行，均堪認定。
三、按刑法於民國94年2月2日經總統令修正公布，於95年7月1日
    施行（下稱新法；修正前刑法下稱舊法）後，依最高法院95
    年度第八次刑事庭會議決議之決議內容，有關新舊法之適用
    原則摘要如下：
  (一)新法第2條第1項之規定，係規範行為後法律變更所生新舊法
    律比較適用之準據法，於新法施行後，應適用新法第2條第1
    項之規定，為「從舊從輕」之比較。
  (二)基於罪刑法定原則及法律不溯及既往原則，行為之處罰，以
    行為時之法律有明文規定者為限，必行為時與行為後之法律
    均有處罰之規定，始有新法第2條第1項之適用。
  (三)比較時應就罪刑有關之共犯、未遂犯、想像競合犯、牽連犯
    、連續犯、結合犯，以及累犯加重、自首減輕暨其他法定加
    減原因（如身分加減）與加減例等一切情形，綜其全部罪刑
    之結果而為比較。
  (四)從刑附屬於主刑，除法律有特別規定者外，依主刑所適用之
    法律。
  (五)新法第33條第5款規定罰金刑為新臺幣一千元以上，以百元
    計算之，新法施行後，應依新法第2條第1項之規定，適用最
    有利於行為人之法律。
四、按公職人員選舉罷免法第90條之1第1項之投票行賄罪係以對
    於有投票權之人，行求期約或交付賄賂或其他不正利益，而
    約其不行使投票權或為一定之行使為構成要件，詳析其要件
    有三：其一，須對於有投票權之人為之；其二，須有行求、
    期約或交付賄賂或其他不正利益之行為；其三，須約使有投
    票權人為一定之行使或不行使投票權。所謂行求，係指行賄
    人自行向對方提出賄賂或不正利益，以備交付，祇以行賄者
    一方之意思表示為已足，不以受賄者之允諾為必要；所謂期
    約，係指行賄者與受賄者雙方就期望而為約定於一定期間內
    交付賄賂或利益，乃雙方意思已合致而尚待交付；所謂交付
    ，係指行賄者事實上將賄賂或不正利益交付受賄者收受之行
    為。惟不論何階段之行為態樣，行為人之行為是否該當於公
    職人員選舉罷免法第90條之1第1項之投票行賄罪，均應充足
    上述三要件，亦即須視行為人主觀上是否具有行賄之犯意，
    而約使有投票權人為投票權一定之行使或不行使；客觀上行
    為人所行求期約或交付之賄賂或不正利益是否可認係約使投
    票權人為投票權之一定行使或不行使之對價；以及所行求、
    期約、交付之對象是否為有投票權人而定。上開對價關係，
    在於行賄者之一方，係認知其所行求、期約或交付之意思表
    示，乃為約使有投票權人為投票權一定之行使或不行使；在
    受賄者之一方，亦應認知行賄者對其所行求、期約或交付之
    意思表示，乃為約使其為投票權一定之行使或不行使，且對
    有投票權人交付之財物或不正利益，並不以金錢之多寡為絕
    對標準，而應綜合社會價值觀念、授受雙方之認知及其他客
    觀情事而為判斷，倘足認其與要約有投票權人為投票權一定
    之行使或不行使間，具有對價關係時，始足該當犯罪。又按
    投票行賄罪之處罰分別規定於刑法第144條及公職人員選舉
    罷免法第90條之1第1項，而公職人員選舉罷免法第90條之1
    第1項為刑法第144條之特別法，依特別法優於普通法之原則
    ，應優先適用公職人員選舉罷免法。又被告乙○○、丁○○
    、丙○○行為後，公職人員選舉罷免法第90條之1業於民國9
    4年11月30日經總統以華總一義字第09400196881號令修正公
    布，於94年12月2日生效，該法第90條之1第1項由修正前之
    「對於有投票權之人，行求期約或交付賄賂或其他不正利益
    ，而約其不行使投票權或為一定之行使者，處五年以下有期
    徒刑，得併科新臺幣四十萬元以上四百萬元以下罰金。」修
    正為「對於有投票權之人，行求期約或交付賄賂或其他不正
    利益，而約其不行使投票權或為一定之行使者，處三年以上
    十年下有期徒刑，得併科新臺幣一百萬元以上一千萬元以下
    罰金。」經比較新舊法後，修正前公職人員選舉罷免法第90
    條之1第1項之刑度低於修正後之刑度，依刑法第2條第1項前
    段之規定，應適用有利於被告行為時法即修正前公職人員選
    舉罷免法第90條之1第1項之規定。又被告乙○○、丁○○、
    丙○○行為後，刑法關於連續犯及主刑罰金刑等規定均有修
    正，依最高法院95年度第八次刑事庭會議決議內容，應綜其
    全部罪刑之結果而為比較後，始得判斷應適用新法或舊法，
    經本院依附表四比較後，認為依刑法第2條第1項前段，就連
    續犯及主刑罰金刑等，應依舊法。核被告乙○○、丁○○、
    丙○○所為，均係犯修正前公職人員選舉罷免法第90條之1
    第1項之對於有投票權之人，交付賄賂，而約其投票權為一
    定之行使罪。被告乙○○、丁○○、丙○○間有犯意聯絡及
    行為分擔；陳清志雖係由被告丁○○與其連繫，而與被告丁○○有犯意聯絡及行為分擔，惟依共同正犯應共負其責之理
    論，其四人應同負共同正犯之刑責，應予敘明（按共同正犯
    之意思聯絡，原不以數人間直接發生者為限，即有間接之聯
    絡者，亦包括在內，最高法院77年度台上字第2135號判例意
    旨參照）。被告乙○○、丁○○、丙○○先後多次對於有投
    票權之人，交付賄賂，而約其投票權為一定之行使之犯行，
    時間緊接，所犯係構成要件相同之罪，顯均係基於概括犯意
    反覆為之，為連續犯，均應依修正前刑法第56條規定論以一
    罪，並各加重其刑。查被告丁○○於偵查中自白其犯罪，且
    因其自白而查獲候選人乙○○為共犯，應依修正前公職人員
    選舉罷免法第90條之1第5項之規定，減輕其刑（因其犯後態
    度不佳故無法免除其刑）；被告丙○○於偵查中自白其犯罪
    ，應依修正前公職人員選舉罷免法第90條之1第5項前段之規
    定，減輕其刑。被告丁○○、丙○○並依法先加後減之。原
    審審酌選舉乃現代民主政治人民意志最重要之表徵，須由選
    民評斷候選人之才德、品行、學識、操守、政見而選賢與能
    ，其攸關國家政治及縣政之良窳甚鉅，而賄選為敗壞選風之
    主要根源，不惟抹滅實行民主政治之真意，亦影響選舉之公
    正性與社會之風氣，扭曲選舉制度尋求民意之真實性，被告
    等所為均已妨害選舉投票之公正、公平及純潔，並妨害國家
    民主政治之正常發展所生危害之程度甚鉅，惟斟酌被告乙○○、丁○○、丙○○之平日素行，與被告乙○○身為競選連
    任之縣議員候選人，其犯罪之動機及目的竟僅為求當選，而
    不擇手段思以賄選買票之方式為之，而被告丁○○、丙○○
    則因昧於人情及親誼，而同意為他人賄選，及被告乙○○（
    否認犯罪）、丁○○（坦承交付賄賂予陳清志賄選，惟事後
    翻異前供否認被告乙○○為交付賄款之人）、丙○○（坦承
    交付賄賂予丁○○之犯行，惟亦否認乙○○為同行交付賄賂
    之人）等犯罪後之態度等一切情狀，並援引刑事訴訟法第29
    9條第1項前段，修正前公職人員選舉罷免法第90條之1第1項
    、第3項、第5項、公職人員選舉罷免法第97條之2第1項後段
    、第98條第3項，刑法第11條、第2條第1項前段、修正前第
    28條、修正前第56條、修正前第37條第2項、修正前第38條
    第1項第2款，罰金罰鍰提高標準條例第1條前段、修正前罰
    金罰鍰提高標準條例第2條，分別量處被告乙○○有期徒刑
    二年二月、被告丁○○有期徒刑十月、被告丙○○有期徒刑
    一年六月【被告丁○○部分檢察官雖具體求刑二年六月之有
    期徒刑，惟因被告丁○○確係因其自白，始能查獲候選人乙○○為共犯，雖其嗣後翻異前供，然此部分其自身本應負偽
    證罪之刑責，故認如判處如公訴人所求處之刑度仍嫌過重；
    另被告丙○○部分公訴人雖亦有具體求刑二年之有期徒刑，
    然其就自己犯行部分均已供述明確，雖對同案被告乙○○多
    有迴護，惟此部分其亦應另負刑法偽證罪之責任，故認如判
    處如公訴人所求處之刑度亦嫌過重，附此敘明】。被告乙○○、丁○○、丙○○均應依公職人員選舉罷免法第98條第3
    項之規定，併各予宣告褫奪公權。另以被告丁○○、丙○○
    二人平日素行雖均尚屬良好，此亦分別有被告丁○○、丙○○二人之臺灣高等法院被告前案紀錄表及臺灣彰化地方法院
    檢察署刑案資料查註紀錄表各一份在卷可憑，惟賄選係腐蝕
    我國民主政治根基之毒瘤，嚴重破壞民主政治選舉之純潔及
    公平性，且賄選已為人民深痛惡絕，政府對反賄選之宣傳亦
    不遺餘力，此為居住臺灣地區人民眾所周知之事實，故如有
    仍無視政府之嚴厲查緝，漠視法紀規範而仍思以賄選，本不
    宜輕縱，且渠二人復於法院審理時昧於事實，多方對於同案
    被告乙○○多所迴護，認尚難僅以被告丁○○、丙○○二人
    係因思慮失周致罹刑章，即認渠二人所宣告之刑以暫不執行
    為適當，衡之被告丁○○、丙○○二人所為犯行對國家法益
    侵害之程度，而認對被告丁○○、丙○○二人均不宜予以宣
    告緩刑等。並以修正前公職人員選舉罷免法第90條之1第3項
    規定：預備或用以行求期約或交付之賄賂，不問屬於犯人與
    否，沒收之，係刑法第38條第1項第2款、第3項但書之特別
    規定，採義務沒收主義，倘該應沒收之賄賂物係屬金錢時，
    因金錢為代替物，重在兌換價值，而不在原物，自難拘泥於
    一般沒收原物之理論，故不以當場搜獲扣押或仍由犯人持有
    、管理、支配原物為限，苟經確認其為上開預備或用以行求
    、期約或交付之金錢賄款時，均應適用上揭規定宣告沒收（
    最高法院87年台上字第4210號、85年台上字第5635號判決意
    旨參照）；查本件分別自被告丁○○、陳清志處所查扣之一
    萬5000元、3萬7800元（經警當場查扣者為3萬6900元，餘
    900元則由同案被告陳清志暫行挪用而未扣案），惟依前開
    判決意旨，既均係被告乙○○、丁○○、丙○○、陳清志等
    人用以交付之賄賂，不問有無當場搜獲扣押，均應依法宣告
    沒收，是此部分均應依修正前公職人員選舉罷免法第90 條
    之1第3項之規定，對被告乙○○、丁○○、丙○○、陳清志
    等人用以交付之賄賂1萬5000元、3萬7800元，均併予宣告沒
    收（依從刑附屬主刑之原則，亦循修正前公職人員選舉罷免
    法第90條之1第3項規定為沒收之諭知，最高法院90年台上字
    第1731號判決要旨參照）。另依修正前公職人員選舉罷免法
    第90條之1第3項固規定預備或用以行求、期約或交付之賄賂
    ，不問屬於犯人與否，沒收之。但如其賄賂已交付給有投票
    權之人收受，因該受賄者係犯刑法第143條第1項之投票受賄
    罪，其所收受之賄賂則應依同法條第2項之規定沒收之，如
    全部或一部不能沒收時，追徵其價額。故犯投票交付賄賂罪
    者，其已交付之賄賂，應依刑法第143條第2項之規定，於其
    對向犯所犯投票受賄罪之從刑宣告沒收之，如全部或一部不
    能沒收時，追徵其價額，此時即不得再依修正前公職人員選
    舉罷免法第90條之1第3項規定對交付賄賂者為沒收之宣告（
    最高法院94年台上字第4759號、95年台上字第147號刑事判
    決要旨參照）。又按有投票權人收受賄賂而許以投票權一定
    行使者，其所收受之賄賂沒收之，刑法第143條第2項定有明
    文，該條並未明定所收受之賄賂以屬於犯人者為限始得沒收
    ，是該條自屬刑法第38條第3項但書所謂之特別規定，復參
    諸前開判決意旨，倘該應沒收之物係屬金錢時，因金錢為代
    替物，重在兌換價值，而不在原物，不以仍由被告持有、管
    理、支配原物為限，是苟經確認係被告所收受之賄款時，不
    問有無扣案，亦均應依刑法第143條第2項之規定宣告沒收；
    查如附表二、三所示之賄款，雖未扣案，且已為附表二、三
    所示之人收受花用，此均其等供承在卷，惟依前開說明，仍
    均應依刑法第143條第2項前段之規定，分別併予宣告沒收。
    再按修正前刑法第38條第3項係規定「犯人」所有供犯罪所
    用之物，得宣告沒收，並非規定屬「被告」所有之物，始得
    宣告沒收，而共同正犯於意思聯絡範圍內，組成一共犯團體
    ，團體中之任何成員均為「犯人」，供犯罪所用之物，只要
    屬於「犯人」所有，均得宣告沒收，不以必屬於本件被告所
    有者為限（參照最高法院92年台上字第787號判決），此即
    刑法學理上「共犯連帶沒收」理論，準此，數人共同犯罪之
    情形時，就因犯罪依法沒收之物，不論究係為共犯何人所有
    ，就各共犯之判決均應宣告沒收之從刑；查本件扣案之名冊
    （以長壽牌香菸包裝盒紙手寫）一紙、手提紙袋一只（為棗
    紅色，上印有「SILK SOFT」、「製造商南六企業股份有限
    公司」
    、「總經銷中華郵政股份有限公司」等字樣）、記事本一本
    ，係被告乙○○等與陳清志分別所有供犯本罪所用之物，自
    均應併依修正前刑法第38條第1項第2款之規定宣告沒收。另
    扣案之乙○○競選部成立光碟一張（係查扣自被告丁○○彰
    化縣和美鎮○○路226號伴唱機旁架上）及查扣自被告張宗
    與住處之手提紙袋十六只（棗紅色，上印有「SILK SOFT」
    、「製造商南六企業股份有限公司」、「總經銷中華郵政股
    份有限公司」等字樣），因均查無其他積極證據足以證明係
    被告乙○○、丁○○、丙○○或陳清志等供賄選所用之物，
    又非屬違禁物，核與沒收之要件不符，爰均不予宣告沒收。
    又依修正前公職人員選舉罷免法第90條之1第3項固規定預備
    或用以行求、期約或交付之賄賂，不問屬於犯人與否，沒收
    之。但如其賄賂已交付給有投票權之人收受，因該受賄者係
    犯刑法第143條第1項之投票受賄罪，其所收受之賄賂則應依
    同法條第2項之規定沒收之，如全部或一部不能沒收時，追
    徵其價額。故犯投票交付賄賂罪者，其已交付之賄賂，應依
    刑法第143條第2項之規定，於其對向犯所犯投票受賄罪之從
    刑宣告沒收之，如全部或一部不能沒收時，追徵其價額，此
    時即不得再依修正前公職人員選舉罷免法第90條之1第3項規
    定對交付賄賂者為沒收之宣告（最高法院94年度台上字第47
    59號、95年台上字第147號刑事判決要旨參照）。因此，如
    附表二、三所示之款項，尚不得於被告乙○○、丁○○、丙○○項下宣告沒收。認事用法均無不合，量刑亦屬妥適，應
    予維持。被告乙○○上訴，仍執前詞否認犯罪；被告丁○○
    、丙○○上訴否認與被告乙○○共同犯罪，均無理由，應予
    駁回。
據上論結，應依刑事訴訟法第368條，判決如主文。
本案經檢察官甲○到庭執行職務。
中　　華　　民　　國　　96　　年　　7 　　月　　10　　日
            刑事第十一庭  審判長法　官  陳  朱  貴
                                法　官  胡  文  傑
                                法　官  郭  同  奇
上列正本證明與原本無異。
如不服本判決應於收受送達後十日內向本院提出上訴書狀，其未
敘述上訴之理由者並得於提起上訴後十日內向本院補提理由書 (
均須按他造當事人之人數附繕本)。
                                書記官  康  孝  慈
中　　華　　民　　國　　96　　年　　7 　　月　　16　　日
附表一：
  1.現金一萬5000元。
  2.現金三萬七千八百元（經警當場查扣者為三萬六千900元，
    餘900元則由被告陳清志暫行挪用而未扣案）。
  3.名冊（以長壽牌香菸包裝盒紙手寫）一紙。
  4.手提紙袋一只（為棗紅色，上印有「SILK SOFT」、「製造
    商南六企業股份有限公司」、「總經銷中華郵政股份有限公
    司」等字樣）。
  5.記事本一本。
附表二：
  1.陳添全（收受賄款1200元，同戶籍內共四位有投票權之人，
    陳添全並未將所收賄款轉交予其戶內其他具有投票權之人，
    戶內其他具有投票權之人亦均不知陳清志對之行賄之事。）
  2.周麗珠（收受賄款1500元，同戶籍內共五位有投票權之人，
    周麗珠並未將所收賄款轉交予其戶內其他具有投票權之人，
    戶內其他具有投票權之人亦均不知陳清志對之行賄之事。）
  3.陳金擇（起訴書誤繕為陳金澤，收受賄款1800元，同戶籍內
    共六位有投票權之人，陳金擇並未將所收賄款轉交予其戶內
    其他具有投票權之人，戶內其他具有投票權之人亦均不知陳
    清志對之行賄之事。）
  4.鄭時雄（收受賄款1200元，同戶籍內共四位有投票權之人，
    鄭時雄並未將所收賄款轉交予其戶內其他具有投票權之人，
    戶內其他具有投票權之人亦均不知陳清志對之行賄之事。）
  5.林水（收受賄款1200元，同戶籍內共四位有投票權之人，合
    林水並未將所收賄款轉交予其戶內其他具有投票權之人，戶
    內其他具有投票權之人亦均不知陳清志對之行賄之事。）
  6.陳葉金梅（收受賄款600元，同戶籍內共二位有投票權之人
    ，陳葉金梅並未將所收賄款轉交予其戶內其他具有投票權之
    人，戶內其他具有投票權之人亦均不知陳清志對之行賄之事
    。）
  7.陳建隆（收受賄款900元，同戶籍內共三位有投票權之人，
    陳建隆並未將所收賄款轉交予其戶內其他具有投票權之人，
    戶內其他具有投票權之人亦均不知陳清志對之行賄之事。）
  8.陳易霙（收受賄款900元，同戶籍內共三位有投票權之人，
    陳易霙並未將所收賄款轉交予其戶內其他具有投票權之人，
    戶內其他具有投票權之人亦均不知陳清志對之行賄之事。）
  9.許寶祐（收受賄款600元，同戶籍內共二位有投票權之人，
    許寶祐並未將所收賄款轉交予其戶內其他具有投票權之人，
    戶內其他具有投票權之人亦均不知陳清志對之行賄之事。）
  10.陳冠銘（收受賄款300元。）
附表三：
  1.李麗花（收受賄款900元，同戶籍內共三位有投票權之人，
    李麗花並未將所收賄款轉交予其戶內其他具有投票權之人，
    戶內其他具有投票權之人亦均不知陳清志對之行賄之事。）
  2.洪永圭（收受賄款1500元，同戶籍內共五位有投票權之人，
    洪永圭並未將所收賄款轉交予其戶內其他具有投票權之人，
    戶內其他具有投票權之人亦均不知陳清志對之行賄之事。）
  3.張信益（收受賄款4500元，同戶籍內共十五位有投票權之人
    ，張信益並未將所收賄款轉交予其戶內其他具有投票權之人
    ，戶內其他具有投票權之人亦均不知陳清志對之行賄之事。
    ）
  4.黃秀麥（收受賄款300元。）
  5.陳以章（收受賄款900元，同戶籍內共三位有投票權之人，
    陳以章並未將所收賄款轉交予其戶內其他具有投票權之人，
    戶內其他具有投票權之人亦均不知陳清志對之行賄之事。）
  6.陳世煥（收受賄款1500元，同戶籍內共五位有投票權之人，
    陳世煥並未將所收賄款轉交予其戶內其他具有投票權之人，
    戶內其他具有投票權之人亦均不知陳清志對之行賄之事。）
  7.屈茂收（受賄款1500元，同戶籍內共五位有投票權之人，屈
    茂並未將所收賄款轉交予其戶內其他具有投票權之人，戶內
    其他具有投票權之人亦均不知陳清志對之行賄之事。）
  8.黃俊勝（收受賄款900元，同戶籍內共三位有投票權之人，
    黃俊勝並未將所收賄款轉交予其戶內其他具有投票權之人，
    戶內其他具有投票權之人亦均不知陳清志對之行賄之事。）
附表四：
┌──┬─────┬─────────────────────────┐
│編號│修正事項  │  以各別修正事項討論新、舊法之比較適用            │
├──┼─────┼─────────────────────────┤
│ 1  │連續犯部分│被告行為後，刑法第56條連續犯之規定，業經刪除，而本│
│    │          │件被告全部行為均在舊法時期，雖裁判在新法時，惟修正│
│    │          │前刑法第56條有關連續犯之規定，係將反覆實施之同類複│
│    │          │數犯罪行為論以一罪，並得加重其刑至二分之一。而修正│
│    │          │後已刪除連續犯之規定，在實務上將視各種具體犯罪類型│
│    │          │，對於反覆實施之同類複數犯罪行為，或評價為一罪，或│
│    │          │評價為併罰之數罪（參照該條修法理由）。若評價為數罪│
│    │          │而分別科處，顯對被告更為不利，依刑法第2條第1項前段│
│    │          │之規定，自應適用修正刪除前刑法第56條之規定較有利於│
│    │          │被告。                                            │
├──┼─────┼─────────────────────────┤
│ 2  │主刑罰金刑│刑法第33條第5款有關罰金刑部分，在新法部分係規定為 │
│    │部分      │罰金：新臺幣一千元以上，以百元計算之。而舊法時則係│
│    │          │規定為罰金：一元以上。經比較修法前後之規定，應認修│
│    │          │正前刑法第33條第5款之規定，對行為人有利。         │
├──┼─────┼─────────────────────────┤
│ 3  │共同正犯部│刑法第28條有關共同正犯之規定，僅作文字修正，對於狹│
│    │分        │義共同正犯（指有犯意聯絡及行為分擔之數行為人）之認│
│    │          │定，不生任何影響，依刑法第2條第1項前段之規定，應適│
│    │          │用舊法之規定。                                    │
├──┴─────┴─────────────────────────┤
│總結：本案經綜合比較結果，認應適用修正前刑法之規定。                │
└──────────────────────────────────┘
